【裁判字號】    98,易,3314
【裁判日期】    981224
【裁判案由】    詐欺
【裁判全文】
臺灣臺中地方法院刑事判決              98年度易字第3314號
公  訴  人  臺灣臺中地方法院檢察署檢察官
被      告  甲○○
上列被告因詐欺案件，經檢察官聲請簡易判決處刑（九十八年度
偵字第一八０四一號），本院沙鹿簡易庭認不宜以簡易判決處刑
而移送本院改依通常程序審理，本院判決如下：
    主   文
甲○○幫助意圖為自己不法之所有，以詐術使人將本人之物交付
，處拘役伍拾伍日，如易科罰金，以新臺幣壹仟元折算壹日。
    犯罪事實
一、甲○○可預見他人收購存摺帳戶將用以詐欺取財，且果用於
    詐欺取財亦不違背其本意，竟基於幫助他人從事不法行為之
    犯意，於民國九十七年四月二十三日前之不詳時間，將其所
    有第一商業銀行清水分行帳號000-00000000000號帳戶之存
    摺、提款卡（含密碼），在不詳地點，交付予屬於詐騙集團
    成員之某真實姓名年籍不詳之成員使用，並以此方式幫助該
    詐騙集團成員共同基於意圖為自己不法所有之犯意聯絡，於
    九十七年四月二十三日前某日，在八卦山某處向乙○○佯稱
    有可以打折的裝潢材料用品出售，需先支付部分訂金云云，
    致乙○○因而陷於錯誤，遂於九十七年四月二十三日，前往
    第一商業銀行彰化分行處，臨櫃匯款新臺幣四萬一千三百元
    至甲○○之上開第一商業銀行清水分行帳戶內。嗣經警循線
    而查悉上情。
二、案經臺中縣警察局清水分局報告臺灣臺中地方法院檢察署檢
    察官偵查後聲請簡易判決處刑。
    理   由
壹、證據能力方面：
一、按被告以外之人於審判外之言詞或書面陳述，除法律有規定
    者外，不得作為證據；又被告以外之人於審判外之陳述，雖
    不符前四條之規定，而經當事人於審判程序同意作為證據，
    法院審酌該言詞陳述或書面陳述作成時之情況，認為適當者
    ，亦得為證據。當事人、代理人或辯護人於法院調查證據時
    ，知有第一百五十九條第一項不得為證據之情形，而未於言
    詞辯論終結前聲明異議者，視為有前項之同意，刑事訴訟法
    第一百五十九條第一項、第一百五十九條之五分別定有明文
    。本件公訴人及被告甲○○於本院調查證據時，對於被害人
    乙○○於警詢陳述之證據能力，均未於言詞辯論終結前聲明
    異議，且本院審酌該等言詞陳述作成時之情況，為被害人就
    其親身見聞及經驗所為之陳述，且查無任何違反被害人陳述
    任意性之事由存在，堪認為適當，自應認具有證據能力，合
    先敘明。
二、而卷附第一商業銀行清水分行九十八年七月二日一清水字第
    00029號函暨檢送甲○○帳號00000000000開戶原始資料、開
    戶檢附之身份證明文件影本及九十七年一月一日至四月三十
    日資金往來明細等資料，係該等金融機關人員紀錄客戶開戶
    及交易明細資料，均具例行性性質甚明，核與刑事訴訟法第
    一百五十九條之四第二款從事業務之人於業務上或通常業務
    過程所須製作之證明文書規定相符，此外又查無該文書有何
    顯有不可信之情形，依刑事訴訟法第一百五十九條之四第二
    款規定，自得為證據。
貳、得心證之理由：
一、訊據被告甲○○，固坦承上開第一商業銀行清水分行帳戶原
    係由其申請並使用等情，惟矢口否認有幫助詐欺取財犯行，
    辯稱：「因伊不想使用該帳戶，想要去結清，才發現資料不
    見，伊是把上開資料放在機車的置物箱裡面」、「我都會用
    紙寫上密碼夾在提款卡裡」云云。惟查：
  (一)被告名下之第一商業銀行清水分行帳戶確係被告所開設，而
    被害人乙○○亦於上開犯罪時間，遭不詳詐騙集團成員以上
    開犯罪手法詐欺取財，並於九十七年四月二十三日在第一商
    業銀行彰化分行處，臨櫃匯款至被告上開第一商業銀行清水
    分行帳戶內等情，業據被害人乙○○於警詢時指述明確，並
    有第一商業銀行清水分行九十八年七月二日一清水字第
    00029號函暨檢送甲○○帳號00000000000開戶原始資料、開
    戶檢附之身份證明文件影本及九十七年一月一日至四月三十
    日資金往來明細等資料各一份附卷可稽，復有被害人乙○○
    所提出之第一商業銀行清水分行存款存根聯、臺中縣清水分
    局偵查隊員警偵查報告書、彰化縣警察局刑事警察大隊受理
    各類案件紀錄表、陳報單、受理刑事案件報案三聯單、內政
    部警政署反詐騙案件紀錄表、甲○○帳號00000000000號活
    期儲蓄存款存摺封面影本及存提款明細各一份；而被告對於
    被害人乙○○受騙匯款至其所申請開立之上開第一商業銀行
    清水分行帳戶一節，亦不爭執，則被告所申請開立之上開第
    一商業銀行清水分行帳戶，遭詐騙集團成員作為詐財之匯款
    帳戶使用之情，應堪認定。
  (二)被告雖以上開情詞置辯，惟衡諸常理，一般人為避免帳戶內
    之款項被盜領，通常將存摺、提款卡及密碼分開放置，鮮少
    會隨身攜帶存摺、而存摺亦會妥善放置避免遺失或遭竊，但
    被告為具一般智識程度之成年人，竟將該等帳戶之存摺、提
    款卡等帳戶相關物品一起放置於其機車置物箱內，實與一般
    常情有違，顯非無疑；且上開銀行帳戶之存摺、提款卡等物
    既置於機車置物箱內時遺失或遭竊，何以價值不低之機車並
    未同時遺失或遭竊，此實亦啟人疑竇。再參以現今詐欺集團
    對外以數千元代價即可輕易收購金融帳戶，並無冒險收購他
    人遺失或失竊等來源不明之金融帳戶必要，因若帳戶所有人
    察覺存摺、提款卡等物遺失而向金融機關掛失，所詐得之金
    錢將有無從提領之危險，故被告所辯：伊於九十七年四月中
    旬將帳戶資料放置於機車置物箱內，因為想要結清，但是放
    進去之後，沒有立刻去銀行辦理結清，伊是去清水逛街，忘
    了結清這件事，嗣於九十七年四月二十幾日始再度想起結清
    之事云云，實難採信。復按金融機構之帳戶關乎存戶個人財
    產權益甚大，而帳戶內款項之提領，僅須擁有該帳戶之存摺
    及印鑑，或以該帳戶之金融卡配合鍵入正確密碼使用即可，
    一旦遺失，除將造成個人財物之損失外，甚且可能淪為他人
    犯罪之用，不但損及自己個人信用，更有因此背負刑責之可
    能。是以，一般人皆知曉應將上開重要物品妥為保管、分開
    存放，以避免失竊或遭人利用之風險。然依被告之智識程度
    ，縱有抄寫帳戶提款卡密碼之必要，衡情仍應分開保管、藏
    放，其豈會甘冒遭人冒用風險，而將提款密碼書寫於紙條上
    復夾於提款卡內，況被告於偵查中亦自承提款密碼為渠之生
    日760121（參九十八年八月十三日訊問筆錄第四頁），足見
    被告對於提款密碼已了然於胸，未見有抄寫提款密碼之必要
    ，是被告上開所辯，顯與常情有違。又金融帳戶之存摺、金
    融卡及提款密碼遺失者，只要向金融機構辦理掛失止付，詐
    欺集團將無法提領詐得金額，且詐欺集團若未取得原帳戶之
    所有人同意而加以使用，則費盡心思所詐得金額亦有可能遭
    原帳戶所有人以掛失補發方式提領一空，而詐騙所得之金額
    動輒上萬元，遠較購買或承租帳戶使用之微薄款項為鉅，是
    衡情詐欺集團不致以遺失或竊得等無法掌控之帳戶，作為詐
    騙被害人出入往來帳戶，而甘冒可能遭原帳戶所有人凍結帳
    戶補辦存摺資料領款，致無法提領之風險。因此，本件被告
    所有之上開帳戶存摺及提款卡等物，若係遺失或遭竊而落入
    詐欺集團成員之手，詐欺集團為避免上述風險，當不致於使
    用該帳戶行騙。故被告辯稱其所有之上開存摺、提款卡及密
    碼係遺失云云，顯與常情相悖而尚難遽信。甚以，被告申請
    開立之上開第一商業銀行清水分行帳戶既經詐騙集團作為向
    人詐財之匯款帳戶使用，而被告對於前開帳戶何以落入詐騙
    集團成員手中復無法提出任何合理之說明，亦無任何相關事
    證足證前開金融帳戶有遺失或遭竊之情事，以供本院查證對
    其有利之事項，本院在無任何相關佐證之前提下，自難遽以
    採信其供詞；由此推論，被告申請開立之上開第一商業銀行
    清水分行帳戶之存摺、提款卡及密碼，應係被告在不詳時間
    、地點，以不詳代價、方法，提供予詐騙集團作為詐財匯款
    之人頭帳戶使用，至於被告前開所辯，顯係事後卸責之詞，
    礙難採信。
  (三)另按刑法上之故意，可分為直接故意與不確定故意（未必故
    意），所謂「不確定故意」，係指行為人對於構成犯罪之事
    實，預見其發生而其發生並不違背其本意者，刑法第十三條
    第二項定有明文。今日一般人至郵局或銀行開設帳戶並非難
    事，如非供犯罪之非法使用，衡情自無置自己名義帳戶不用
    ，而出價取得他人帳戶使用之必要。又衡諸金融存款帳戶事
    關存戶個人財產權益之保障，除非本人或與本人親密關係者
    ，難認有何理由可自由流通使用該存摺，而一般人均有妥為
    保管防阻他人任意使用之認識，縱因特殊情況偶有交他人使
    用之需，亦必然深入瞭解用途再行提供以使用，方符常情。
    是無正當理由，將帳戶提供他人使用，客觀上足可預見其目
    的，係欲以該金融帳戶供作犯罪出入之帳戶或其他不法目的
    ，否則應無隱匿自己名義帳戶而購買他人金融帳戶使用之必
    要。且邇來利用電話或報紙刊登廣告詐欺取財之犯罪類型層
    出不窮，該等犯罪多數均係利用人頭帳戶作為出入帳戶，並
    經媒體廣為披載，此應為一般人本於一般認知能力所易於意
    會者。故被告對於交付上開帳戶之存摺、提款卡及密碼予某
    真實姓名年籍不詳之人，導致該帳戶將可能被用來作為詐欺
    取財等非法用途之工具一節，應有所預見，且不違背其本意
    。是以，被告猶提供其所申請開立之上開銀行帳戶資料予該
    真實姓名年籍不詳之人使用，足認被告主觀上確有容任該人
    將上開帳戶作為詐欺取財之指定帳戶使用之犯意，準此，被
    告有幫助詐欺取財之不確定故意，應屬無訛。本件事證明確
    ，被告上開犯行洵堪認定。
二、核被告甲○○所為，應成立刑法第三十條第一項、第三百三
    十九條第一項之詐欺取財罪之幫助犯，並依刑法第三十條第
    二項之規定減輕其刑。爰審酌被告提供前開帳戶供他人非法
    使用，幫助犯罪者隱匿真實身分，助長社會犯罪風氣及增加
    追緝犯罪之困難度，行為殊無可取；惟念及被告素行良好，
    前無犯罪紀錄，此有臺灣臺中地方法院檢察署刑案資料查註
    紀錄表、臺灣高等法院被告前案紀錄表附卷可憑，復考量其
    所為提供帳戶僅為幫助行為，尚未實際參與詐欺取財之犯行
    ，可責難性較輕，且與被害人乙○○達成調解，有調解結果
    報告書、本院九十八年度司中調字第一五五三號調解筆錄各
    一份在卷可稽等一切情狀，量處如主文所示之刑，並依法諭
    知易科罰金之折算標準，以資懲儆。
據上論斷，應依刑事訴訟法第四百五十二條、第二百九十九條第
一項前段，刑法第三百三十九條第一項、第三十條第一項、第二
項、第四十一條第一項前段，刑法施行法第一條之一，判決如主
文。
本案經檢察官王淑月到庭執行職務。
中    華    民    國    98    年    12    月    24    日
                  刑事第十五庭  審判長法  官  江奇峰
                                      法  官  廖純卿
                                      法  官  林學晴
上正本證明與原本無異。
如不服本判決應於收受送達後10日內向本院提出上訴書狀，並應
敘述具體理由；其未敘述上訴理由者，應於上訴期間屆滿後20日
內向本院補提理由書（均須按他造當事人之人數附繕本）「切勿
逕送上級法院」。
                                      書記官  簡雅文
中    華    民    國    98    年    12    月    24    日
【附錄本案論罪科刑法條】
刑法第三百三十九條第一項：
意圖為自己或第三人不法之所有，以詐術使人將本人或第三人之
物交付者，處五年以下有期徒刑、拘役或科或併科一千元以下罰
金。


司法院資訊處製作；財團法人民間司法改革基金會備份。
